【裁判字號】    98,簡上,1075
【裁判日期】    981022
【裁判案由】    詐欺
【裁判全文】
臺灣板橋地方法院刑事判決            98年度簡上字第1075號
上  訴  人
即  被  告  申○○
上列上訴人因詐欺案件，不服本院98年度簡字第4879號中華民國
98年7 月31日第一審判決（聲請簡易判決處刑及移送併辦案號：
98年度偵字第9495、10529 、10665 、12505 、12775 、14389
、15594 號、臺灣臺中地方法院檢察署98年度偵字第11897 號、
臺灣臺南地方法院檢察署98年度偵字第7201號），提起上訴，及
檢察官移送併辦（臺灣板橋地方法院檢察署98年度偵字第25802
、22924 、23279 號），本院管轄之第二審合議庭判決如下：
    主  文
原判決撤銷。
申○○幫助意圖為自己不法之所有，以詐術使人將本人之物交付
，處有期徒刑陸月，如易科罰金，以新臺幣壹仟元折算壹日。
    事  實
一、申○○明知金融機關、電信業者對客戶前來申請開設帳戶或
    申辦行動電話門號，一般而言，並無特殊限制，且個人亦得
    同時在不同之金融機構申請數個存款帳戶或向不同之電信業
    者申辦數個行動電話門號使用，甚為簡便，然現今不法集團
    為隱蔽身分，逃避警員查緝，並遂行犯罪起見，常有在從事
    不法行為時，使用人頭帳戶存、領不法所得，並使用人頭行
    動電話門號以供聯絡之需，若將自己之銀行帳戶存摺、金融
    卡或所申辦之行動電話門號出售、出借或提供他人使用，可
    能因而幫助他人從事詐欺取財犯罪，竟不違背其本意，因工
    作不穩缺錢花用，擬以出售帳戶、行動電話門號之方式牟利
    ，遂基於幫助他人詐欺取財之不確定故意，於民國98年2 月
    11日，在臺北縣新莊市○○○路附近某便利超商前，將其向
    大眾商業銀行（下稱大眾銀行）新莊分行、新加坡商星展銀
    行（下稱星展銀行）新樹分行、中華郵政股份有限公司新莊
    後港路郵局（下稱新莊後港路郵局）申請開設之帳號000000
    000000號、000000000000號、00000000000000號帳戶之存摺
    、金融卡、密碼，以新臺幣（下同）7,500 元之代價，出售
    予真實年籍姓名不詳之成年人，復接續於同月25日，向威寶
    電信股份有限公司申辦0000000000號行動電話門號，取得上
    開門號後，旋即在臺北市西門町附近，以1,000 元之代價，
    將上開門號出售予真實姓名年籍不詳之成年人，以此方式幫
    助詐騙集團詐欺取財。嗣某不詳詐欺集團成員取得申○○上
    開大眾銀行、星展銀行、新莊後港路郵局帳戶之存摺、金融
    卡及密碼，即意圖為自己不法之所有，分別在雅虎奇摩、露
    天拍賣網站上刊登虛偽拍賣廣告，致於附表所示時間上網購
    物之子○○、戊○○、辰○○、丑○○、庚○○、己○○、
    未○○、寅○○、午○○、丙○○、壬○○、辛○○、酉○○、巳○○、丁○○、癸○○、卯○○、甲○○等人陷於錯
    誤，參與競標並誤認已得標，而於如附表所示之時間，依指
    示匯出如附表所示之金額至如附表所示之申○○大眾銀行或
    星展銀行、新莊後港路郵局帳戶內，匯入款項並旋即遭提領
    一空；另某不詳詐欺集團成員取得申○○上開0000000000號
    行動電話門號後，亦意圖為自己不法之所有，在雅虎奇摩拍
    賣網站上刊登虛偽拍賣廣告，並提供0000000000、00000000
    00號行動電話門號以為聯絡使用，致於98年3 月11日上午9
    時30分上網購物之乙○○陷於錯誤，參與競標並誤認已得標
    ，而於98年3 月11日上午9 時29分許，在臺北市○○路117
    號3 樓住處，以網路銀行轉帳匯款3,650 元至紀淑惠（另案
    審理中）以其女鍾○○（96年10月生）名義向新竹內湖郵局
    申請開設之帳號00000000000000號帳戶內，匯入款項旋即遭
    提領一空。嗣因子○○、戊○○、辰○○、丑○○、庚○○
    、己○○、未○○、寅○○、午○○、丙○○、壬○○、辛○○、酉○○、巳○○、丁○○、癸○○、卯○○、甲○○
    、乙○○等人遲遲未收到貨物，始知受騙而報警處理。
二、案經臺北縣政府警察局新莊、汐止、海山分局及臺北市政府
    警察局松山分局、桃園縣政府警察局楊梅分局報請臺灣板橋
    地方法院檢察署檢察官偵查後聲請以簡易判決處刑及臺灣板
    橋、臺中、臺南地方法院檢察署檢察官移送併辦。
    理  由
一、上揭犯罪事實，業經被告申○○於本院準備程序及審理中坦
    承不諱，核與證人即被害人子○○、戊○○、辰○○、丑○○、庚○○、未○○、寅○○、午○○、丙○○、壬○○、
    辛○○、酉○○、丁○○、癸○○、卯○○、甲○○、乙○○於警詢中及證人即被害人己○○、巳○○於警詢、偵查中
    之證述情節相符，並有大眾銀行新莊分行98年3 月12日（98
    ）新莊發字第22號函附之帳號000000000000號帳戶開戶申請
    書、確認書、國民身分證領補換資料查詢結果、開設新臺幣
    ／外幣帳號資料、帳戶餘額查詢、身分證影本、新加坡商星
    展銀行新樹分行98年3 月23日星展樹發字第78號函附之帳號
    000000000000號帳戶往來明細查詢報表、存摺存款往來明細
    查詢單、印鑑卡、存款業務申請暨約定書、客戶主檔查詢單
    、中華郵政股份有限公司三重郵局98年3 月12日營字第0985
    000437號函附之以局號帳號查詢客戶基本資料、帳號000000
    00000000號帳戶客戶歷史交易清單、中華郵政股份有限公司
    98年3 月30日儲字第0980025453號函附之帳號000000000000
    00號帳戶歷史交易清單、中華郵政股份有限公司98年3 月4
    日儲字第0980019100號函附之帳號00000000000000號帳戶客
    戶歷史交易清單、中華郵政股份有限公司三重郵局98年2 月
    24日營字第0985000349號函附之查詢未印摺交易詳情、楊舒
    涵郵政存簿儲金簿影本、奇摩電子信箱網頁、台新國際商業
    銀行自動付款機客戶交易明細單1 紙、中國信託自動櫃員機
    交易明細表2 紙、郵局跨行匯款申請書1 紙、台新銀行自動
    櫃員機交易明細表2 紙、郵政自動櫃員機交易明細表1 紙、
    賣家資料、Gmail 網頁資料、新光銀行自動櫃員機明細表2
    紙、郵政國內匯款執據1 紙、存摺明細、華南商業銀行交易
    單2 紙、中華郵政WebATM轉帳明細表、郵政存簿明細、WEBA
    TM交易明細查詢、露天拍賣網頁資料、存簿交易紀錄、線上
    交易列印畫面、通聯調閱查詢單、威寶電信行動電話預付卡
    服務申請書、中華郵政股份有限公司98年3 月30日儲字第09
    80025453號函附之鍾○○帳戶客戶歷史交易清單等件在卷可
    稽，足認被告之自白與事實相符，洵堪採為認定事實之依據
    。事證明確，被告犯行，已堪認定。
二、核被告申○○所為，係犯刑法第30條第1 項前段、第339 條
    第1 項之幫助詐欺取財罪。又被告先後交付大眾銀行、星展
    銀行、新莊後港路郵局帳戶及行動電話門號之行為，係出於
    單一犯意，在密切接近之時間內實施，各行為之獨立性極為
    薄弱，依一般社會健全觀念，在時間差距上，難以強行分開
    ，應均視為數個舉動之接續施行，為接續犯。又本件被告以
    一次提供大眾銀行、星展銀行、新莊後港路郵局帳戶之存摺
    、金融卡及密碼及威寶電信行動電話門號之行為，幫助詐欺
    集團成員詐欺如附表所示子○○等人及乙○○之財物，係一
    行為觸犯數個相同罪名，為想像競合犯，應依刑法第55條規
    定從一情節較重者處斷。又檢察官聲請簡易判決處刑之犯罪
    事實雖未敘及被告幫助詐欺被害人甲○○、辰○○、乙○○
    部分之犯行，然該部分與前揭檢察官聲請簡易判決處刑且本
    院判決有罪部分，有事實上一罪關係，已如前述，並經檢察
    官移送併辦，本院自應併予審理。又被告以幫助之意思，參
    與構成要件以外之行為，為幫助犯，爰依刑法第30條第2 項
    規定，依正犯之刑減輕之。原審認被告上揭犯行，罪證明確
    ，予以論罪科刑，固非無見，惟原審未及審酌上開檢察官請
    求併案審理有關幫助詐欺乙○○部分之犯罪事實，自有未洽
    。被告以原審量刑過重提起上訴，雖無理由，惟原審判決既
    有上開可議之處，仍應由本院合議庭予以撤銷改判。爰審酌
    被告提供金融機構帳戶及行動電話門號予他人犯罪之用，造
    成犯罪偵查困難，並使幕後犯罪人得以逍遙法外，危害社會
    治安，犯後坦承犯行之態度，兼衡其素行、犯罪之動機、目
    的、手段等一切情狀，量處如主文所示之刑，並諭知易科罰
    金之折算標準，以示懲儆。
據上論斷，應依刑事訴訟法第455 條之1 第1 項、第3 項、第
369 條第1 項前段、第364 條、第299 條第1 項前段，刑法第30
條第1 項前段、第2 項、第339 條第1 項、第55條、第41條第1
項前段，刑法施行法第1 條之1 ，判決如主文。
本案經檢察官黃彥琿到庭執行職務。
中    華    民    國    98    年    10    月    22    日
                    刑事第十九庭 審判長法  官   曾淑娟
                                       法  官   陳明偉
                                       法  官   鄧雅心
上列正本證明與原本無異。
不得上訴。
                                       書記官   陳金鳳
中    華    民    國    98    年    10    月    22    日
附表：
┌──┬───┬─────────┬─────┬──────┬────┬─────────┐
│編號│被害人│詐騙之時間及方式  │匯款時間  │ 匯款地點   │匯款金額│匯入帳戶          │
│    │      │                  │          │            │（新臺幣│                  │
│    │      │                  │          │            │）      │                  │
├──┼───┼─────────┼─────┼──────┼────┼─────────┤
│1   │子○○│98年2 月8 日上午9 │98年2 月13│臺中市西屯區│51,300元│大眾銀行新莊分行帳│
│    │      │時許在雅虎奇摩拍賣│日某時許  │西屯路3 段16│        │號000000000000號帳│
│    │      │網站購買CHANEL包包│          │6 之80號永安│        │戶                │
│    │      │而陷於錯誤        │          │郵局臨櫃匯款│        │                  │
├──┼───┼─────────┼─────┼──────┼────┼─────────┤
│2   │戊○○│98年2 月10日晚上某│97年2 月12│臺北市大安區│15,200元│大眾銀行新莊分行帳│
│    │      │時許在雅虎奇摩拍賣│日下午5 時│樂利路89號臺│        │號000000000000號帳│
│    │      │網站購買LV包包而陷│29分許    │新銀行之自動│        │戶                │
│    │      │於錯誤            │          │櫃員機      │        │                  │
├──┼───┼─────────┼─────┼──────┼────┼─────────┤
│3   │辰○○│98年2 月12日上午11│98年2 月12│臺北市士林區│17,020元│大眾銀行新莊分行帳│
│    │      │時30分許在雅虎奇摩│日下午4 時│延平北路6 段│        │號000000000000號帳│
│    │      │拍賣網站購買手提包│35分許    │116巷60號5樓│        │戶                │
│    │      │而陷於錯誤        │          │（網路匯款）│        │                  │
├──┼───┼─────────┼─────┼──────┼────┼─────────┤
│4   │丑○○│98年2 月12日下午1 │97年2 月13│屏東縣萬丹鄉│4,000元 │星展銀行新樹分行帳│
│    │      │時30分許在露天拍賣│日上午11時│萬丹路1 段25│        │號000000000000號帳│
│    │      │網站購買空氣濾淨器│40分許    │6 號新光銀行│        │戶                │
│    │      │而陷於錯誤        │          │萬丹分行之自│        │                  │
│    │      │                  │          │動櫃員機    │        │                  │
├──┼───┼─────────┼─────┼──────┼────┼─────────┤
│5   │庚○○│98年2 月12日晚間6 │98年2 月13│臺北縣三重市│6,000元 │新莊後港路郵局帳號│
│    │      │時27分許在奇摩拍賣│日上午11時│頂崁街210 巷│        │00000000000000號帳│
│    │      │網站購買Wii 遊戲機│18分許    │27號便利商店│        │戶                │
│    │      │而陷於錯誤        │          │之自動櫃員機│        │                  │
├──┼───┼─────────┼─────┼──────┼────┼─────────┤
│6   │己○○│98年2 月12日晚間7 │98年2 月13│不詳地點    │1,800元 │星展銀行新樹分行帳│
│    │      │時許在露天拍賣網站│日上午11時│            │        │號000000000000號帳│
│    │      │購買德國百齡極靚體│59分許    │            │        │戶                │
│    │      │帖刀而陷於錯誤    │          │            │        │                  │
├──┼───┼─────────┼─────┼──────┼────┼─────────┤
│7   │未○○│98年2 月12日晚間10│98年2 月13│不詳地點    │6,400元 │新莊後港路郵局帳號│
│    │      │時許在露天拍賣網站│日上午8 時│            │        │00000000000000號帳│
│    │      │購買手機而陷於錯誤│13分許    │            │        │戶                │
├──┼───┼─────────┼─────┼──────┼────┼─────────┤
│8   │寅○○│98年2 月13日上午10│98年2 月13│高雄市三民區│2,300元 │星展銀行新樹分行帳│
│    │      │時許在拍賣網站購買│日中午12時│大昌一路258 │        │號000000000000號帳│
│    │      │按摩冰刀而陷於錯誤│55分許    │號（網路匯款│        │戶                │
│    │      │                  │          │）          │        │                  │
├──┼───┼─────────┼─────┼──────┼────┼─────────┤
│9   │午○○│98年2 月13日上午10│98年2 月13│高雄市楠梓區│17,000元│大眾銀行新莊分行帳│
│    │      │時52分許在雅虎奇摩│日上午11時│藍田路、藍昌│        │號000000000000號帳│
│    │      │拍賣網站購買包包而│44分許    │路口便利商店│        │戶                │
│    │      │陷於錯誤          │          │之自動櫃員機│        │                  │
├──┼───┼─────────┼─────┼──────┼────┼─────────┤
│10  │丙○○│98年2 月13日某時許│98年2 月13│桃園縣平鎮市│14,000元│新莊後港路郵局帳號│
│    │      │在露天拍賣網站購買│日上午11時│中豐路357 號│        │00000000000000號帳│
│    │      │液晶電視而陷於錯誤│48分許    │（網路匯款）│        │戶                │
├──┼───┼─────────┼─────┼──────┼────┼─────────┤
│11  │壬○○│98年2 月13日中午12│98年2 月13│臺北市大安區│2,000元 │星展銀行新樹分行帳│
│    │      │時1 分許在露天拍賣│日下午12時│敦化南路2 段│        │號000000000000號帳│
│    │      │網站購買飛利浦黑晶│55分許    │95號6 樓（網│        │戶                │
│    │      │爐而陷於錯誤      │          │路匯款）    │        │                  │
├──┼───┼─────────┼─────┼──────┼────┼─────────┤
│12  │辛○○│98年2 月13日中午12│98年2 月13│不詳地點    │21,000元│新莊後港路郵局帳號│
│    │      │時35分許在露天拍賣│日下午1 時│            │        │00000000000000號帳│
│    │      │網站購買Canon 40D │30分許    │            │        │戶                │
│    │      │單眼相機而陷於錯誤│          │            │        │                  │
├──┼───┼─────────┼─────┼──────┼────┼─────────┤
│13  │酉○○│98年2 月13日某時在│98年2 月13│臺北縣汐止市│4,100元 │新莊後港路郵局帳號│
│    │      │露天拍賣網站購買數│日中午12時│鄉○路○ 段23│        │00000000000000號帳│
│    │      │位相機而陷於錯誤  │45分許    │巷3 號3 樓（│        │戶                │
│    │      │                  │          │網路匯款）  │        │                  │
├──┼───┼─────────┼─────┼──────┼────┼─────────┤
│14  │巳○○│98年2 月13日某時許│98年2 月13│臺中市南區國│4,200元 │新莊後港路郵局帳號│
│    │      │在露天拍賣網站購買│日下午1 時│光路297 號國│        │00000000000000號帳│
│    │      │Sony Ericsson     │15分許    │光郵局臨櫃匯│        │戶                │
│    │      │K800i 手機而陷於錯│          │款          │        │                  │
│    │      │誤                │          │            │        │                  │
├──┼───┼─────────┼─────┼──────┼────┼─────────┤
│15  │丁○○│98年2 月13日中午12│98年2 月13│臺南市東區崇│5,500元 │星展銀行新樹分行帳│
│    │      │時35分許在雅虎奇摩│日下午1 時│善路571 號便│        │號000000000000號帳│
│    │      │拍賣網站購買SONY  │30分許    │利商店之自動│        │戶                │
│    │      │CyberShot T2相機而│          │櫃員機      │        │                  │
│    │      │陷於錯誤          │          │            │        │                  │
├──┼───┼─────────┼─────┼──────┼────┼─────────┤
│16  │癸○○│98年2 月14日下午3 │98年2 月14│不詳地點    │7,000元 │大眾銀行新莊分行帳│
│    │      │時許在雅虎奇摩拍賣│日下午4 時│            │        │號000000000000號帳│
│    │      │網站購買遊戲機而陷│49分許    │            │        │戶                │
│    │      │於錯誤            │          │            │        │                  │
├──┼───┼─────────┼─────┼──────┼────┼─────────┤
│17  │卯○○│98年2 月14日下午4 │98年2 月14│不詳地點    │6,000元 │大眾銀行新莊分行帳│
│    │      │時30分許在露天拍賣│日下午4 時│            │        │號000000000000號帳│
│    │      │網站購買SONY T700 │42分許    │            │        │戶                │
│    │      │相機而陷於錯誤    │          │            │        │                  │
├──┼───┼─────────┼─────┼──────┼────┼─────────┤
│18  │甲○○│98年2 月14日某時在│98年2 月14│不詳地點    │6,000元 │大眾銀行新莊分行帳│
│    │      │露天拍賣網站購買PS│日下午6 時│            │        │號000000000000號帳│
│    │      │3 遊戲機而陷於錯誤│36分許    │            │        │戶                │
└──┴───┴─────────┴─────┴──────┴────┴─────────┘
附錄本案論罪科刑法條全文：
中華民國刑法第339 條
意圖為自己或第三人不法之所有，以詐術使人將本人或第三人之
物交付者，處5 年以下有期徒刑、拘役或科或併科1 千元以下罰
金。
以前項方法得財產上不法之利益或使第三人得之者，亦同。
前2 項之未遂犯罰之。


司法院資訊處製作；財團法人民間司法改革基金會備份。
